臺灣高等法院民事裁定
111年度抗字第170號
抗  告  人  陳霈瑀
            游景丞
上列抗告人因與相對人景佑宮間請求拆屋還地等事件，對於中華
民國110年11月10日臺灣士林地方法院裁定（109年度重訴字第86
號），關於核定訴訟標的價額部分，提起抗告，本院裁定如下：
 
    主  文
抗告駁回。
抗告訴訟費用由抗告人負擔。
    理  由
一、抗告人於原法院起訴，依民法第767條第1項、第179條規定
    ，請求相對人依序將坐落臺北市○○區○○段0○段000地號土地
    （下稱763地號土地）上如原法院109年度重訴字第186號判
    決附圖標示A2（面積：1.64平方公尺）、B2（面積：28.78
    平方公尺）、C1（面積：20.58平方公尺）部分建物、坐落
    同小段763-1地號土地（下稱763-1地號土地）上如前開附圖
    標示A1（面積：47.23平方公尺）、B1（面積：8.36平方公
    尺）部分建物（上開2部分建物即門牌號碼臺北市○○區○○路0
    段000巷00號建物，下合稱系爭建物）拆除及騰空返還占用
    部分土地（如前開附圖標示A2、B2、C1部分即763地號土地
    全部、763-1地號土地上如前開附圖標示A1、B1部分，下合
    稱系爭占用土地），並給付相當於租金之不當得利予抗告人
    。原審就上開部分為抗告人敗訴之判決，抗告人不服，提起
    上訴，經原法院於民國110年11月10日核定上訴之訴訟標的
    價額為新臺幣（下同）6,175萬859元，裁定命抗告人於7日
    內繳納第二審裁判費83萬3,232元，及具狀補正上訴理由（
    下稱原裁定）。抗告人不服原裁定關於訴訟標的價額之核定
    部分，對之提起抗告。抗告意旨略以：原裁定所引用郭國慶
    建築師事務所之鑑價報告（下稱系爭鑑定報告），認763地
    號土地價額僅2,148萬9,200元，原裁定卻核定此部分訴訟標
    的價額為3,484萬9,200元（民事抗告狀誤載為3,487萬9,200
    元），已有違誤；又系爭鑑定報告未考量系爭占用土地係位
    於巷弄、角落，且屬現遭相對人無權占用之袋地，又將系爭
    占用土地與同遭相對人無權占用，然分屬不同人所有之同小
    段759地號土地（下稱759地號土地）合併估價，其鑑定價額
    自遠高於市價，爰聲明請求廢棄原裁定關於核定訴訟標的價
    額部分。
二、按計算上訴利益，應就上訴聲明範圍內之訴訟標的，依起訴
    時之交易價額核定之。此參民事訴訟法第466條第4項準用第
    77條之1第2項規定自明。又以一訴附帶請求其孳息、損害賠
    償、違約金或費用者，不併算其價額，民事訴訟法第466條
    第4項準用第77條之2第2項亦有明定。所謂交易價額，應以
    市價為準。請求將土地上之房屋拆除並交還土地之訴，係以
    土地之交還請求權為訴訟標的，其訴訟標的之價額應以土地
    之交易價額即市價為準。土地如無實際交易價額，當事人復
    未能釋明訴訟標的物之市價，供法院核定訴訟標的之價額，
    法院得依職權命鑑定訴訟標的物之市價，以為核定訴訟標的
    價額之依據（最高法院109年度台抗字第1178號裁定可參）
    。
三、經查，抗告人就原判決駁回其請求拆除系爭建物、返還系爭
    占用土地及給付相當於租金不當得利部分提起上訴，其上訴
    利益應以系爭占用土地於起訴時之價額為準，至抗告人請求
    相當於租金之不當得利部分，依民事訴訟法第77條之2規定
    ，不併算其價額。依系爭鑑價報告，系爭占用土地於起訴時
    之市價合計為6,175萬859元｛即763地號土地價額3,484萬9,2
    00元＋763-1地號土地如前開附圖標示A1、B1部分價額【即每
    平方公尺單價48萬3,929.82元×（47.23平方公尺＋8.36平方
    公尺）≒2,690萬1,659元，小數點以下四捨五入】，見原法
    院109年度重訴字第86號卷一第13、21、29、31頁｝。觀該鑑
    定結果乃綜合系爭占用土地之坐落、面積、地形、地勢、利
    用度及其上建物之結構、設備、樓層、用途、屋齡、環境、
    使用效益、折舊等各項條件，並比較鄰近相類分區土地之實
    價登錄資料進行調整所為評估（見原法院109年度重訴字第8
    6號卷一第29、33頁），且原審前依該鑑定報告鑑定之系爭
    占用土地每平方公尺單價所核定第一審訴訟標的價額，亦未
    據兩造聲明不服（見原法院109年度重訴字第86號卷一第59
    至60頁），堪認該估價結果與系爭占用土地起訴時之交易價
    額應屬相當。抗告人誤以系爭鑑定報告認763地號土地價額
    僅2,148萬9,200元，復未提出足以推翻鑑價結果之證據，空
    言臆測系爭鑑定報告未考量系爭占用土地之坐落位置、性質
    及現使用狀況，且係與759地號土地合併估價，進而質疑其
    鑑定價額遠高於起訴時之市價云云，殊非足取。從而，原裁
    定核定訴訟標的價額為6,175萬859元，揆諸前揭說明，於法
    並無不合。抗告意旨指摘原裁定關於核定訴訟標的價額部分
    不當，聲明廢棄，為無理由，應駁回其抗告。
四、據上論結，本件抗告為無理由。依民事訴訟法第495條之1第
    1項、第449條第1項、第95條、第78條，裁定如主文。
中　　華　　民　　國　　111 　年　　2 　　月　　25  　日
                  民事第二十三庭
                        審判長法  官  張松鈞
         　　　 　　　　　　　法  官　楊舒嵐
        　　　　　　　　　　　法  官　許勻睿
正本係照原本作成。
本裁定除以適用法規顯有錯誤為理由外，不得再抗告。如提起再
抗告，應於收受送達後10日內委任律師為代理人向本院提出再抗
告狀。並繳納再抗告費新臺幣１千元。
中　　華　　民　　國　　111 　年　　3 　　月　　2 　　日

　　　　　　　　　　　　　    書記官  秦湘羽